【裁判字號】    98,易,285
【裁判日期】    980729
【裁判案由】    違反就業服務法等
【裁判全文】
臺灣嘉義地方法院刑事判決               98年度易字第285號
公  訴  人  臺灣嘉義地方法院檢察署檢察官
被      告  辛○○
選任辯護人  吳宏輝律師
上列被告因違反就業服務法等案件，經檢察官提起公訴（98年度
偵字第4056號），被告於本院審理中就被訴事實為有罪之陳述，
經本院裁定改用簡式審判程序，判決如下：
    主  文
辛○○連續意圖營利而違反任何人不得媒介外國人非法為他人工
作之規定，處有期徒刑壹年；減為有期徒刑陸月，如易科罰金，
以銀元佰元即新臺幣玖佰元折算壹日。
    犯 罪 事 實
一、辛○○係址設於嘉義市○區○○里○○路140 號1 樓之佳益
    國際人力仲介有限公司（下稱佳益人力仲介公司）晉喬分公
    司總經理及實際上負責人，從事外籍勞工、監護工之仲介業
    務，於民國93年10月間，受戊○○母親陳艷貞委託，以戊○○名義向行政院勞工委員會（下稱勞委會）申請接續聘僱原
    雇主邱錦川所聘僱之越南國籍人NGUYEN THI THANH（中文姓
    名為丙○○）在臺北市松山區○○○路○ 段113 巷25弄8 之
    1 號從事家庭看護工，嗣因語言隔閡及工作表現問題，陳艷
    貞認丙○○不適任，要求解除契約，辛○○遂派員將丙○○
    接回嘉義，辛○○竟意圖營利，基於媒介丙○○非法為他人
    工作之概括犯意，以及使公務員登載不實之犯意，由不知情
    之佳益人力仲介公司晉喬分公司員工林益如向陳艷貞陳稱丙○○已趁隙逃逸，需辦理申報云云，陳艷貞不疑有他，遂委
    託佳益人力仲介公司晉喬分公司處理相關事宜，被告辛○○
    隨即以通知外籍勞工連續曠職3 日失去聯繫為由，在雇主聘
    僱外籍勞工申報表蓋用戊○○前因申請接續聘僱外籍勞工交
    付該公司保管之印章，於93年12月間某日以及同年月7 日，
    接續以戊○○名義，分別向勞委會及臺北市政府警察局申報
    通知丙○○自93年12月3 日連續曠職3 日失去聯繫，致使不
    知情之勞委會承辦人員於93年12月9 日收件後，將該不實事
    項登載於職務上所掌之公文書，並函知戊○○廢止其聘僱許
    可，另致使不知情之臺北市政府警察局承辦人員，將該不實
    事項登載於職務所掌之外勞居留資料系統，註記協尋，均足
    生損害於丙○○以及勞委會、警政單位對外籍勞工管理之正
    確性。辛○○即自93年12月2 日起媒介丙○○至雲林縣台西
    鄉、桃園市、嘉義縣梅山鄉、新港鄉、台北縣林口鄉、嘉義
    市等地，非法為丁村籐、乙○○、己○○、丁○○○、甲○○、庚○○等人工作。嗣因丙○○於95年3 月13日至天主教
    越南外勞配偶辦公室請求協助，繼向臺灣嘉義地方法院檢察
    署提出告訴，始循線查悉上情。
二、案經丙○○訴由臺灣嘉義地方法院檢察署檢察官偵查起訴。
    理  由
一、本件被告所涉犯者非死刑、無期徒刑、最輕本刑為3 年以上
    有期徒刑之罪或高等法院管轄第一審案件。被告於本院審理
    中，就被訴事實為有罪之陳述，經告知簡式審判程序之旨，
    並聽取檢察官、被告及辯護人之意見後，本院爰依刑事訴訟
    法第273 條之1 第1 項裁定進行簡式審判程序。故本件簡式
    審判程序之證據調查，依刑事訴訟法第273 條之2 規定，不
    受同法第159 條第1 項、第161 條之2 、第161 條之3 、第
    163 條之1 及第164 條至第170 條規定之限制，合先敘明。
二、認定犯罪事實所憑證據：
(一)訊據被告對於上開犯罪事實，於本院審理中坦承不諱（見本
    院卷第95、114 、138 頁）。
(二)告訴人丙○○並未逃逸，而係經由被告媒介自93年12月2 日
    起至雲林縣台西鄉、桃園市、嘉義縣梅山鄉、新港鄉、台北
    縣林口鄉、嘉義市等地，非法為丁村籐、乙○○、己○○、
    丁○○○、甲○○、庚○○等人工作等情，業據丙○○於偵
    查及本院審理中證述纂詳（見他字卷第26至28頁，交查字第
    207 號卷第44至45、61至62、131 至132 頁，偵字第2557號
    卷第55至58頁，本院卷第116 至119 頁）；其所證述之各雇
    主家庭狀況、使用之電話號碼等，核與庚○○、甲○○、丁○○○、己○○、乙○○證述之情節（見交查字第207 號卷
    第125 頁，他字卷第22至23、26至28頁，偵字第25 57 號卷
    第57至58頁，本院卷第120 至121 頁）大致相符；此外並有
    丙○○提出之陳情書以及甲○○、丁○○○、乙○○等人之
    名片（見交查字第1274號卷第4 至6 頁、他字卷第25頁及前
    附之名片原本），庚○○、甲○○、丁○○○、己○○、徐
    麗雯、丁村籐等人所使用電話之中華電信資料查詢單（見交
    查字第207 號卷第48、143 至144 頁，偵字第2557號卷第7
    頁），暨丁村籐、乙○○、己○○、丁○○○、甲○○、庚○○等人之戶籍資料查詢結果及前案資料（見本院卷第43至
    69頁）在卷可佐，堪認屬實。
(三)被告明知丙○○並未逃逸，仍藉詞取得授權後，於93年12月
    間某日以及同年月7 日，接續以戊○○名義，分別向勞委會
    及臺北政府警察局申報通知丙○○自93年12月3 日連續曠職
    3 日失去聯繫，致使不知情之勞委會、台北市政府警察局承
    辦人員將該不實事項登載於職務上所掌之公文書等情，業據
    戊○○、陳豔貞、林益如、鄭文俊等人證述在卷（見偵字第
    2557號卷第29至30、56至57、73至75、101 至103 頁）；此
    外，並有勞委會96年2 月27日勞職外字第0960502275號函及
    函附告訴人丙○○在臺所有聘僱資料、外勞基本資料清單、
    勞委會96年8 月3 日勞職外字第0960020201號函及函附之雇
    主戊○○申報越南籍外國人NGUYEN THI THANH連續曠職3 日
    失去聯繫相關資料（見交查字第207 號卷第4 至25、149 至
    153 頁），以及台北市政府勞工局第二科97年11月13日北市
    勞二字第09737031200 號函及函附之「全國外國人動態查詢
    系統」丙○○詳細資料、行政院勞委會95年12月29日勞職外
    字第0951314771號函（見偵字第2557號卷第85至89頁），暨
    入出國及移民署專勤事務第一大隊台北市專勤隊97年12月8
    日移署專一北市道字第0970062446號書函檢附之外勞居留資
    料查詢—明細內容顯示畫面、臺北市政府警察局97年12月22
    日北市警外字第09735395800 號函、勞委會97年12月31日勞
    職外字第0970035354號函檢附之戊○○報備所聘僱越南籍看
    護工NGUYEN THI THANH連續曠職3 日失去聯繫相關資料（見
    偵字第2557號卷第110 至112 、132 、134 至141 頁），以
    及鄭文俊提出之合約書（見偵字第2557號卷第106 頁）附卷
    可憑。綜上堪認被告之自白與事實相符，本件事證明確，應
    予依法論科。
三、論罪科刑：
(一)新舊法比較：
    按行為後法律有變更者，適用行為時之法律。但行為後之法
    律有利於行為人者，適用最有利於行為人之法律。此為刑法
    第2 條第1 項揭示之法律變更從舊從輕原則，規範目的在於
    避免惡化行為人法律地位，致其受行為時無法預見之刑罰處
    罰，故該條文所稱「法律」應僅限於「刑罰法律」（釋字第
    103 號解釋、最高法院51年台非字第76號判例參照）。被告
    行為後，94年2 月2 日修正公布之刑法，業自95年7 月1 日
    施行。茲就本件應適用之新、舊法比較如下：
 1、刑法第33條第5 款「罰金：1 元以上」之規定，修正提高為
    「罰金：新台幣1 千元以上，以百元計算之」，刑法法定本
    刑中列有罰金刑者，其法定最低度罰金刑因之提高，涉及科
    刑規範變更，自有新舊法比較必要（最高法院95年度第8 次
    刑事庭會議決議參照）。經比較結果，新法並未較有利於被
    告。
 2、修正後之刑法將第55條牽連犯之規定刪除，故被告所犯使公
    務員登載不實罪與非法媒介外國人為他人工作罪間，如無想
    像競合犯等情形，即需分論併罰，而數罪併罰之結果，顯較
    論以牽連犯裁判上一罪之情形為重。經比較結果，以行為時
    舊法之規定較有利於被告。
 3、修正後之刑法將第56條連續犯之規定刪除，故被告多次非法
    媒介丙○○為丁村籐、乙○○、己○○、丁○○○、甲○○
    、庚○○等人工作，如無接續犯、集合犯等情形，即需分論
    併罰，而數罪併罰之結果，顯較論以連續犯裁判上一罪之情
    形為重。經比較結果，亦以行為時舊法之規定有利於被告。
 4、刑法「罰金刑加減」之規定，將舊法「僅加減其最高度」之
    規定（刑法第68條），改為「最高度及最低度同加減之」（
    刑法第67條），罰金法定刑之加減範圍變更，因屬刑罰權科
    刑規範之變更，於處斷時自有新舊法比較必要。經比較結果
    ，於有連續犯等加重事由時，舊法最低度刑未同加，對行為
    人較為有利。
 5、綜上比較結果，應依刑法第2 條第1 項前段之規定，一體適
    用修正前之上開規定論處。
(二)核被告所為，係犯刑法第214 條之使公務員登載不實罪，以
    及違反就業服務法第45條規定，應依同法第64條第2 項之意
    圖營利媒介外國人非法為他人工作罪論處。被告本件前後多
    次意圖營利媒介外國人丙○○非法為他人工作之犯行，時間
    緊接，觸犯構成要件相同之罪，顯係基於概括犯意反覆為之
    ，應依修正前刑法第56條連續犯之規定，論以意圖營利媒介
    外國人非法為他人工作罪1 罪，並加重其刑。再其所犯上開
    使公務員登載不實罪、連續意圖營利媒介外國人非法為他人
    工作罪間，有手段、目的之牽連關係，應依修正前刑法第55
    條牽連犯之規定，從一重之就業服務法第64條第2 項連續意
    圖營利媒介外國人非法為他人工作罪處斷。
(三)爰依被告之供述（見本院卷第148 頁）、卷附臺灣高等法院
    被告前案紀錄表、被告提出之子女在學資料及戶口名簿影本
    等，審酌：被告為高中畢業之智識程度，有違反就業服務法
    、偽造文書之前案紀錄，目前從事外籍勞工仲介業務，與太
    太及2 名尚就讀於國小之子女共同生活，以謊報告訴人逃逸
    之方式，非法媒介告訴人為他人工作，對告訴人所生損害非
    輕，且危害警政機關對於外籍勞工管理之正確性，惟其犯後
    於本院審理中坦承犯行，態度尚稱良好，並審酌其犯罪動機
    、目的等一切情狀，量處如主文所示之刑。至公訴人雖求處
    被告有期徒刑1 年2 月，惟按刑事審判之量刑，在於實現刑
    罰權之分配正義，故法院對有罪之被告科刑，應符合罪刑相
    當原則，使罰當其罪，以契合人民之法律感情，此所以刑法
    第57條明定科刑時應審酌一切情狀，尤應注意該條所列各款
    事項，以為科刑輕重之標準（最高法院94年度台上字第2738
    號、94年度台上字第3458號判決意旨參照），本院審酌刑法
    第57條各款臚列情事，認對被告量處如主文所示之刑即可達
    罰當其罪之目的，附此敘明。
(四)按犯罪在96年4 月24日以前者，除本條例另有規定外，有期
    徒刑減其刑二分之一；依本條例應減刑之罪，未經判決確定
    者，於裁判時，減其宣告刑；中華民國九十六年罪犯減刑條
    例第2 條第1 項、第7 條第1 項分別定有明文。被告係於96
    年4 月24日以前為本件犯行，復無不得減刑之例外情形，爰
    依上開減刑條例之規定，減其宣告刑如主文所示。另被告行
    為後，刑法第41條第1 項前段易科罰金折算標準之規定，亦
    經修正，修正前易科罰金之折算標準，係以銀元1 元以上3
    元以下折算1 日，依罰金罰鍰提高標準條例第2 條（現已廢
    止）之規定，就其原定數額提高為100 倍折算1 日，換算成
    新台幣，最高係以900 元折算1 日，上開規定修正後，易科
    罰金之折算標準則係以新台幣1 千元、2 千元、3 千元折算
    1 日，修正後之規定亦未較有利於被告，爰並依修正前之規
    定諭知減刑後易科罰金之折算標準。
據上論斷，應依刑事訴訟法第273 條之1 第1 項、第299 條第1
項前段，就業服務法第64條第2 項，刑法第11條前段、第2 條第
1 項前段、第214 條，修正前刑法第55條、第56條、第41條第1
項前段，刑法施行法第1 條之1 第1 項、第2 項前段，廢止前罰
金罰鍰提高標準條例第2 條，現行法規所定貨幣單位折算新臺幣
條例第2 條，中華民國九十六年罪犯減刑條例第2 條第1 項第3
款、第7 條、第9 條，判決如主文。
本案經檢察官楊騏嘉到庭執行職務。
中    華    民    國    98    年    7     月    29    日
                  刑事第三庭  法  官  陳 蒨 儀
以上正本證明與原本無異。
如不服本判決應於收受判決後10日內向本院提出上訴書狀，並應
敘述具體理由；其未敘述上訴理由者，應於上訴期間屆滿後20日
內向本院補提理由書（均須按他造當事人之人數附繕本）「切勿
逕送上級法院」。告訴人或被害人如對於本判決不服者，應具備
理由請求檢察官上訴，其上訴期間之計算係以檢察官收受判決正
本之日期為準。
中    華    民    國    98    年    7     月    29    日
                              書記官  楊 國 色
附錄本判決論罪法條：
就業服務法第64條第2項
意圖營利而違反第45條規定者，處3 年以下有期徒刑、拘役或科
或併科新臺幣120 萬元以下罰金。
刑法第214條
明知為不實之事項，而使公務員登載於職務上所掌之公文書，足
以生損害於公眾或他人者，處3 年以下有期徒刑、拘役或5 百元
以下罰金。


司法院資訊處製作；財團法人民間司法改革基金會備份。
